臺灣高等法院刑事判決
108年度上訴字第3658號
上  訴  人  
即  被  告  周仁祥  




上列上訴人因違反毒品危害防制條例案件，不服臺灣桃園地方法
院108年度審訴字第1333號，中華民國108年9月11日第一審判決
（起訴案號：臺灣桃園地方檢察署108年度毒偵字第1990號、第2
085號、第2178號、第2181號），提起上訴，本院判決如下：
    主  文
上訴駁回。
    事  實
一、周仁祥前於民國91年間，因施用毒品案件，經原審法院裁定
    送觀察、勒戒後，認無繼續施用毒品之傾向，於91年7 月12
    日執行完畢釋放出所，並經臺灣桃園地方檢察署檢察官以91
    年度毒偵字第1484號為不起訴處分確定。又於前開觀察、勒
    戒執行完畢釋放後5 年內之92年間，因施用毒品案件，經原
    審法院以93年度簡字第41號判決處有期徒刑6 月確定。再於
    102年間，因施用毒品案件，經原審法院以102 年度審訴字
    第1746號判決分別判處有期徒刑8 月、3 月，並經本院以10
    3 年度上訴字第529 號判決駁回上訴，復由最高法院以103 
    年度台上字第2308號駁回上訴確定，嗣經本院以103 年度聲
    字第3100號裁定應執行有期徒刑9 月確定，入監執行後，而
    於104 年8 月21日執行完畢。詎其仍不知惕勵，分別基於施
    用第一級毒品海洛因、第二級毒品甲基安非他命之犯意，先
    後於附表一編號1至4所示之時間、地點，各以如附表一編號
    1至4所示之方式，施用海洛因及甲基安非他命如附表一編號
    1至4所示（各次施用之時間、地點、方法及毒品種類，均詳
    如附表一編號1至4施用時間、地點欄；施用毒品之方式及所
    施用之毒品欄所示）。嗣為警分別查獲（查獲經過詳如附表
    一編號1至4查獲經過欄所示），並扣得如附表二所示之毒品
    ，及其所有供其犯本件施用毒品罪所用如附表三所示之物，
    始查悉上情。
二、案經桃園市政府警察局刑事警察大隊及桃園市政府警察局桃
    園分局報告臺灣桃園地方檢察署檢察官偵查起訴。
    理  由
壹、程序事項：
一、按毒品危害防制條例於92年7 月9 日修正公布，自93年1 月
    9 日施行，其中第20條、第23條將施用毒品之刑事處遇程序
    ，區分為「初犯」及「5 年內再犯」、「5 年後再犯」。依
    其立法理由之說明：「初犯」，經觀察、勒戒或強制戒治後
    ，應為不起訴處分或不付審理之裁定；經觀察、勒戒或強制
    戒治執行完畢釋放後，「5 年內再犯」者，因其再犯率甚高
    ，原實施之觀察、勒戒及強制戒治既已無法收其實效，爰依
    法追訴或裁定交付審理。至於經觀察、勒戒或強制戒治執行
    完畢釋放後，「5 年後再犯」者，前所實施之觀察、勒戒或
    強制戒治已足以遮斷其施用毒品之毒癮，為期自新及協助其
    斷除毒癮，仍適用「初犯」規定，先經觀察、勒戒或強制戒
    治之程序。從而依修正後之規定，僅限於「初犯」及「5 年
    後再犯」二種情形，始應先經觀察、勒戒或強制戒治程序；
    倘被告於5 年內已再犯，經依法追訴處罰，縱其第3 次（或
    第3 次以上）再度施用毒品之時間，在初犯經觀察、勒戒或
    強制戒治執行完畢釋放5 年以後，已不合於「5 年後再犯」
    之規定，且因已於「5 年內再犯」，顯見其再犯率甚高，原
    實施觀察、勒戒或強制戒治，已無法收其實效，即應依該條
    例第10條處罰。查被告周仁祥前有如事實欄一所載觀察、勒
    戒執行完畢紀錄，有本院被告前案紀錄表1 份在卷可憑，雖
    被告係於上開觀察、勒戒執行完畢而釋放5 年後再犯本件施
    用毒品犯行，惟其於觀察、勒戒執行完畢釋放後5 年內曾因
    施用毒品遭追訴處罰，已如前述，則其前所實施之觀察、勒
    戒未足以遮斷施用毒品之癮，依上開說明，自與前揭條例第
    20條第3 項之規定僅得適用於「5 年後再犯」之情形不合（
    最高法院95年度台非字第59號判決意旨參照），是被告犯本
    件毒品危害防制條例第10條之罪，應依法追訴，檢察官起訴
    ，即無不合，先予敘明。
二、證據能力之認定部分：
    按刑事訴訟法第159 條之5 立法意旨，在於確認當事人對於
    傳聞證據有處分權，得放棄反對詰問權，同意或擬制同意傳
    聞證據可作為證據，屬於證據傳聞性之解除行為，如法院認
    為適當，不論該傳聞證據是否具備刑事訴訟法第159 條之1
    至第159 條之4 所定情形，均容許作為證據，不以未具備刑
    事訴訟法第159 條之1 至第159 條之4 所定情形為前提。此
    揆諸「若當事人於審判程序表明同意該等傳聞證據可作為證
    據，基於證據資料愈豐富，愈有助於真實發見之理念，此時
    ，法院自可承認該傳聞證據之證據能力」立法意旨，係採擴
    大適用之立場。蓋不論是否第159 條之1 至第159 條之4 所
    定情形，抑當事人之同意，均係傳聞之例外，俱得為證據，
    僅因我國尚非採澈底之當事人進行主義，故而附加「適當性
    」之限制而已，可知其適用並不以「不符前四條之規定」為
    要件（最高法院104 年度第3 次刑事庭會議決議參照）。經
    查，本件以下所引用之供述或非供述證據，因檢察官及被告
    對各該證據方法之證據能力，迄至言詞辯論終結前均未聲明
    異議（見本院卷第77至83頁），而本院審酌上開供述或非供
    述等證據資料製作時之情況，無不當取供及證明力明顯過低
    之瑕疵，認以之作為證據應屬適當，揆諸前開規定，本院認
    前揭證據資料有證據能力。
貳、認定被告犯罪事實所憑之證據及理由：
    上揭事實（即如附表一編號1至4所示）業據被告於警詢、 
    偵查及原審、本院審理時均坦白承認（卷證所在頁數均詳如
    附表四編號1至4證據方法欄所示），且其先後於如附表一編
    號1至4查獲經過欄所示時、地為警查獲後，所採集之尿液，
    經送檢驗結果，確呈毒品陽性反應（檢驗結果分別如附表四
    編號1至4證據方法欄所示），亦有附表四所示被採尿人尿液
    暨毒品真實姓名與編號對照表；真實姓名與尿液、毒品編號
    對照表；毒品案被採尿人真實姓名與編號對照表、濫用藥物
    檢驗報告等件附卷可稽（卷證所在頁數均詳如附表四編號1
    至4證據方法欄所示），此外，復有如附表四編號1至4證據
    方法欄所示文書在卷足憑，及如附表一、二所示之物扣案為
    證，而扣案如附表二編號1至3所示之物，分別經送臺灣檢驗
    科技股份有限公司、法務部調查局進行檢驗、鑑定，檢驗、
    鑑定結果詳如附表二編號1至3備註欄所示，亦有如附表二編
    號1至3備註欄所示之檢驗報告、鑑定書在卷可考。據上，是
    認被告上開任意性自白核與事實相符，堪以採取。本件事證
    明確，被告上揭犯行足可認定，均應依法論科。
參、論罪部分：
一、核被告就附表一編號1所為，係犯毒品危害防制條例第10條
    第2 項之施用第二級毒品罪；就附表一編號2、4所為，均係
    犯毒品危害防制條例第10條第1 項之施用第一級毒品罪；就
    附表一編號3所為，則係犯毒品危害防制條例第10條第1 項
    之施用第一級毒品罪，及同條例第10條第2 項之施用第二級
    毒品罪。
二、被告施用前持有第一級毒品、第二級毒品之低度行為，均為
    施用第一級毒品、第二級毒品之高度行為所吸收，均不另論
    罪。
三、被告就附表一編號3部分，係以一施用行為，同時施用第一
    級毒品海洛因及第二級毒品甲基安非他命，而觸犯數罪名，
    為想像競合犯，依刑法第55條之規定，應從一重之施用第一
    級毒品罪論處。
四、被告所犯上開施用第一級毒品罪（共3罪）、施用第二級毒
    品罪(1罪)，犯意各別、行為互殊，應予分論併罰。
五、查被告前曾受如上揭事實欄一所載罪刑宣告及刑之執行完畢
    情形，有上開本院被告前案紀錄表在卷可考，其於前案有期
    徒刑執行完畢後，5 年以內故意再犯本件有期徒刑以上刑之
    各罪，均為累犯，而依108 年2 月22日公布之司法院大法官
    解釋釋字第775 號解釋文意旨，有關刑法第47條第1 項規定
    累犯加重本刑部分，尚不生違反憲法一行為不二罰原則之問
    題，惟該號解釋文認定：「不分情節，基於累犯者有其特別
    惡性及對刑罰反應力薄弱等立法理由，一律加重最低本刑，
    於不符合刑法第59條所定要件之情形下，致生行為人所受之
    刑罰超過其所應負擔罪責之個案，其人身自由因此遭受過苛
    之侵害部分，對人民受憲法第8 條保障之人身自由所為限制
    ，不符憲法罪刑相當原則，牴觸憲法第23條比例原則。於此
    範圍內，有關機關應自本解釋公布之日起2 年內，依本解釋
    意旨修正之。於修正前，為避免發生上述罪刑不相當之情形
    ，法院就該個案應依本解釋意旨，裁量是否加重最低本刑」
    等語。是本院參酌上開解釋意旨，審酌被告於前述各案中，
    係因施用毒品案件經法院判處罪刑，本應產生警惕作用，期
    待其能因此自我控管、約束，徹底戒除毒癮，惟被告卻故意
    再犯與先前犯罪內容及情節相同之施用毒品犯行，足見其有
    一定特別之惡性，對刑罰之反應力顯然薄弱，就本案被告所
    犯之各罪予以加重，尚不致使被告所受之刑罰超過其所應負
    擔之罪責，而造成對其人身自由過苛之侵害，而仍有加重法
    定最低本刑之必要，爰均依刑法第47條第1 項規定加重其刑
    。
肆、沒收部分：
一、扣案如附表二編號1至3所示之物，屬第一級毒品，且係被告
    為附表一編號2至4所示施用第一級毒品犯行後所剩餘，業經
    被告於原審審理時供明在卷（見原審卷第51至53頁；本院卷
    第82頁），均應依毒品危害防制條例第18條第1 項前段規定
    ，分別於被告所犯附表一編號2至4所示施用第一級毒品罪項
    下，分別宣告沒收銷燬之。至鑑驗耗損之第一級毒品，因已
    滅失，自毋庸再予宣告沒收銷燬。
二、扣案如附表三編號1至3所示之物，均係被告所有，且為供其
    分別犯附表一編號1、3、4所示施用第二級毒品、第一級毒
    品罪所用之物，並據被告於原審、本院審理時供明在卷（見
    原審卷第51至53頁；本院卷第82頁），均應依刑法第38條第
    2 項之規定，分別於被告所犯附表一編號1、3、4所示施用
    第二級毒品、第一級毒品罪項下，宣告沒收。
三、至被告於附表一編號3所示時、地為警查扣之注射針筒4支，
    並非被告所有，亦與本案被告所為犯行無涉等情，業由被告
    於原審審理時供述明確（見原審卷第52頁），且該扣案物，
    性質上亦非屬違禁物，爰不予宣告沒收。
伍、駁回上訴之理由：
一、原審經詳細調查及審理後，基於以上相同之認定，引用毒品
    危害防制條例第10條第1 項、第2 項、第18條第1 項前段，
    刑法第11條、第55條、第47條第1 項、第41條第1 項前段、
    第51條第5 款、第38條第2 項前段等規定為依據，並審酌被
    告前已因施用毒品案件經戒癮處分及法院判處罪刑確定，本
    應徹底戒絕毒癮，詎其竟未能自新，仍一再施用足以導致人
    體機能發生依賴性、成癮性及抗藥性等障礙之毒品，戕害自
    身健康，漠視法令禁制，所為殊無可取。兼衡其犯罪之動機
    、目的、手段、素行及其犯罪後坦承犯行，態度尚可等一切
    情狀，分別量處如附表一「宣告刑」欄所示之刑，並就得易
    科罰金部分，諭知如易科罰金，以新臺幣1千元折算1日之折
    算標準；另就不得易科罰金部分，定其應執行刑為有期徒刑
    1年6月。並就沒收部分說明：(一)扣案如附表二編號1 所示
    之香菸，殘留海洛因成分一節，有臺灣檢驗科技股份有限公
    司濫用藥物實驗室－臺北濫用藥物檢驗報告在卷可稽（見108
     年度毒偵字第2085號卷第48頁），且該毒品與其所附著之
    香菸，無從完全析離，故應依毒品危害防制條例第18條第1 
    項前段規定，併予宣告沒收銷燬；又附表二編號2 、3 所示
    之毒品，均係供被告本案施用所查獲，不問屬於被告與否，
    均應依毒品危害防制條例第18條第1 項前段規定，宣告沒收
    銷燬之。另包裝前揭毒品之包裝袋，因與其內之毒品，難以
    析離，且無析離之實益與必要，應一併沒收銷燬之；至毒品
    送鑑耗損之部分，既已滅失，自無庸宣告沒收銷燬。(二)扣
    案如附表三所示之物，均為被告所有，供本案施用毒品所用
    ，業據被告供明在卷（見原審卷第51至53頁；108 年度毒偵
    字第2181號卷第47頁反面），爰均依刑法第38條第2 項前段
    規定，宣告沒收。(三)至其餘扣案物，經核與本案無關，爰
    不予宣告沒收。經核原審上開認事用法，均無違誤
    ，量刑亦稱允恰。 
二、被告上訴意旨略以：原審量刑過重，尤其附表一編號1 之施
    用第二級毒品罪判處6 個月徒刑過於嚴苛。而本案被告犯罪
    類型、行為態樣均相同，且於不及一年內所為，犯罪時間緊
    密，責任非難重複程度甚高，請法院考量比例原則，從輕量
    刑云云。惟按刑事審判旨在實現刑罰權之分配的正義，故法
    院對有罪被告之科刑，應符合罪刑相當之原則，使輕重得宜
    ，罰當其罪，以契合社會之法律感情，此所以刑法第57條明
    定科刑時應審酌一切情狀，尤應注意該條所列10款事項以為
    科刑輕重之標準，俾使法院就個案之量刑，能斟酌至當。至
    於量刑輕重，係屬事實審法院得依職權自由裁量之事項，苟
    其量刑已以行為人之責任為基礎，並斟酌刑法第57條各款所
    列情狀，而未逾越法定刑度或有濫用權限情事，即不得任意
    指為違法（最高法院75年度台上字第7033號判例、103年度
    台上字第36號判決意旨參照）。原審既於判決理由欄內詳予
    說明其量刑基礎，且敘明係審酌前揭各項情狀，詳如前述，
    顯已斟酌刑法第57條各款事由，並基於刑罰目的性之考量、
    刑事政策之取向以及行為人刑罰感應力之衡量等因素而為刑
    之量定，且以行為人責任為基礎，未逾越法定刑度，亦無違
    背公平正義之精神，客觀上不生量刑明顯失出失入之裁量權
    濫用情形，核屬法院量刑職權之適法行使，難認有何不當而
    構成應撤銷之事由可言。據上，被告上訴意旨所指情節，並
    無理由，應予駁回。
據上論斷，應依刑事訴訟法第368條，判決如主文。
本案經檢察官林欣怡提起公訴，檢察官楊淑芬到庭執行職務。
中　　華　　民　　國　　108 　年　　12　　月　　31　　日
                    刑事第十九庭審判長法  官 曾淑華
                                      法  官 陳文貴
                                      法  官 王美玲
以上正本證明與原本無異。
施用第一級毒品部分，如不服本判決，應於收受送達後10日內向
本院提出上訴書狀，其未敘述上訴之理由者並得於提起上訴後10
日內向本院補提理由書（均須按他造當事人之人數附繕本）「切
勿逕送上級法院」。
施用第二級毒品部分，不得上訴。
                                    書記官  李逸翔
中　　華　　民　　國　　108 　年　　12　　月　　31　　日
附錄：本案論罪科刑法條全文
毒品危害防制條例第10條：
施用第一級毒品者，處 6 月以上 5 年以下有期徒刑。
施用第二級毒品者，處 3 年以下有期徒刑。

附表一：
編號 施用時間、地點 施用毒品之方式及所施用之毒品 查獲經過 宣告刑 1 108 年3 月22日晚間8 時許，在桃園市○○區○○路0段0000號住處內 以將甲基安非他命置入玻璃球內燒烤吸其煙氣之方式，施用甲基安非他命1 次 嗣於108 年3 月24日下午5 時20分許，為警在桃園市桃園區中山路與龍壽街口查獲，並扣得如附表三編號1 所示之物，始查悉上情。 周仁祥施用第二級毒品，累犯，處有期徒刑陸月，如易科罰金，以新臺幣壹仟元折算壹日。 2 108 年3 月29日上午8 時，在桃園市○○區○○○路000 巷00號 以將海洛因摻入香菸內點燃吸食之方式，施用海洛因1 次。 嗣於108 年3 月29日下午1 時30分許，為警在桃園市○○區○○街00號前查獲，並扣得如附表二編號1 所示之毒品，始查悉上情。 周仁祥施用第一級毒品，累犯，處有期徒刑柒月。 3 108 年4 月5 日下午1 時許，在桃園市○○區○○○路000 巷0○0號 以將海洛因與甲基安非他命混合後，放入吸食器內燒烤吸食煙霧之方式，同時施用海洛因與甲基安非他命1 次。 嗣於108 年4 月5 日下午5 時30分許，為警在桃園市○○區○○○路000 巷0 ○0 號前查獲，並扣得如附表二編號2 所示之毒品，及其所有供本案施用毒品所用如附表三編號2 所示之物，始查悉上情。 周仁祥施用第一級毒品，累犯，處有期徒刑捌月。 4 108 年4 月1 日晚間10時許，在桃園市○○區○○○路000 巷0 ○0 號 以將海洛因摻入香菸內點燃吸食之方式，施用海洛因1 次。 嗣於108 年4 月2 日凌晨0 時許，為警在桃園市○○區○○○路0段000 號前查獲，並扣得如附表二編號3 所示之毒品，及其所有供本案施用毒品所用如附表三編號3 所示之物，始查悉上情。 周仁祥施用第一級毒品，累犯，處有期徒刑柒月。 

附表二：
應沒收銷燬之物：   編號        扣押物品                     備           註  1 殘留第一級毒品海洛因之香菸1 支 (一)、已施用過香菸1 支，鑑驗使用4mL 甲醇浸泡香菸，檢驗結果為海洛因陽性反應。 (二)、有臺灣檢驗科技股份有限公司濫用藥物實驗室- 臺北濫用物檢驗報告在卷可考（見108 年度毒偵字第2085號卷第48頁）。  2 第一級毒品海洛因1 包（含包裝袋1 只） (一)、粉末檢品1 包，含第一級毒品海洛因成分，淨重1.51公克驗餘淨重1.51公克，空包裝重0.42公克）。 (二)、有法務部調查局濫用藥物實驗室鑑定書在卷可考（見108度毒偵字第2178號卷第59頁）。  3 第一級毒品海洛因2 包（含包裝袋2 只） (一)、粉末檢品2 包，均含第一級毒品海洛因成分，淨重1.48公（驗餘淨重1.48公克，空包總裝重0.60公克）。 (二)、有法務部調查局濫用藥物實驗室鑑定書在卷可考（見108度毒偵字第2181號卷第53頁）。 

附表三：
應沒收之物：    編號        扣押物品 數量             備 註  1 磅秤 1 個 被告所有供（非專供）施用毒品所用  2 吸食器 2 組 被告所有供（非專供）施用毒品所用  3 香菸 1 支 被告所有供（非專供）施用毒品所用 

附表四：
編號 犯罪事實 證據方法 1 附表一編號1 1、被告供述  ⑴警詢（108年度毒偵字第1990號卷第4至6頁）  ⑵偵查（108年度毒偵字第1990號卷第41頁）  ⑶審理（原審卷第49至54頁、第55至58頁；本院卷第81至82頁） 2、108年3月24日自願受搜索同意書、桃園市政府警察局保安警察大隊搜索扣押筆錄、扣押物品目錄表（108年度毒偵字第1990號卷第13至16頁） 3、桃園市政府警察局被採尿人尿液暨毒品真實姓名與編號對照表（108年度毒偵字第1990號卷第19頁） 4、扣案物品照片（108年度毒偵字第1990號卷第20頁） 5、台灣檢驗科技股份有限公司108年4月3日濫用藥物檢驗報告【檢驗結果：呈甲基安非他命陽性反應】（108年度毒偵字第1990號卷第46頁） 2 附表一編號2 1、被告供述  ⑴警詢（108年度毒偵字第2085號卷第5至7頁）  ⑵偵查（108年度毒偵字第2085號卷第44頁）  ⑶審理（原審卷第49至54頁、第55至58頁；本院卷第81至82頁） 2、108年3月29日自願受搜索同意書、桃園市政府警察局桃園分局搜索扣押筆錄、扣押物品目錄表（108年度毒偵字第2085號卷第15至18頁） 3、查獲照片（108年度毒偵字第2085號卷第20至21頁） 4、桃園市政府警察局桃園分局真實姓名與尿液、毒品編號對照表（108年度毒偵字第2085號卷第22頁） 5、台灣檢驗科技股份有限公司108年4月15日UL/2019/00000000濫用藥物檢驗報告【檢驗結果：呈嗎啡陽性反應】（108年度毒偵字第2085號卷第47頁） 3 附表一編號3 1、被告供述  ⑴警詢（108年度毒偵字第2178號卷第4頁、第6至9頁）  ⑵偵查（108年度毒偵字第2178號卷第48至49頁）  ⑶審理（原審卷第49至54頁、第55至58頁；本院卷第81至82頁） 2、108年4月5日桃園市政府警察局桃園分局搜索扣押筆錄、扣押物品目錄表（108年度毒偵字第2178號卷第17至19頁） 3、查獲照片（108年度毒偵字第2178號卷第23至25頁反面） 4、桃園市政府警察局桃園分局真實姓名與尿液、毒品編號對照表（108年度毒偵字第2178號卷第26頁） 5、桃園市政府警察局桃園分局檢體監管紀錄表（108年度毒偵字第2178號卷第27頁） 6、台灣檢驗科技股份有限公司108年4月17日濫用藥物檢驗報告【檢驗結果：呈甲基安非他命、嗎啡陽性反應】（108年度毒偵字第2178號卷第58頁） 4 附表一編號4 1、被告供述  ⑴警詢（108年度毒偵字第2181號卷第6頁、第7至9頁）  ⑵偵查（108年度毒偵字第2181號卷第47頁）  ⑶審理（原審卷第49至54頁、第55至58頁；本院卷第81至82頁） 2、108年4月2日自願受搜索同意書、桃園市政府警察局保安警察大隊搜索扣押筆錄、扣押物品目錄表（108年度毒偵字第2181號卷第16至21頁） 3、桃園市政府警察局保安警察大隊毒品案被採尿人真實姓名與編號對照表（108年度毒偵字第2181號卷第25頁） 4、刑案現場照片（108年度毒偵字第2181號卷第27頁） 5、台灣檢驗科技股份有限公司108年4月17日濫用藥物檢驗報告【檢驗結果：呈嗎啡陽性反應（108年度毒偵字第2181號卷第52頁）